【裁判字號】    90,易,794
【裁判日期】    900727
【裁判案由】    詐欺等
【裁判全文】
臺灣桃園地方法院刑事判決                            九十年度易字第七九四號
    公  訴  人  臺灣桃園地方法院檢察署檢察官
    被      告  甲○○
右列被告因詐欺等案件，經檢察官提起公訴（八十九年度偵字第一三七三六號），本
院判決如左：
    主  文
甲○○共同行使偽造私文書，足以生損害於他人，處有期徒刑陸月，如易科罰金，以
佰元折算壹日。扣案偽造誠泰銀行信用卡壹張（卡號0000000000000
000號）沒收，扣案偽造之「澎志偉」名義簽帳單顧客存根聯壹張及未扣案銀行存
根聯、特約商店存根聯上偽造之「澎志偉」署押各壹枚均沒收。
    事  實
一、甲○○明知並無付款之意願與能力，與年籍姓名不詳綽號「阿同」成年男子基於
    意圖為自己不法所有之犯意聯絡，持綽號「阿同」男子所交付之誠泰銀行信用卡
    （卡號0000000000000000號，持卡人澎志偉）（經查明同一卡
    號真正發卡銀行為台新銀行，持卡人為乙○○），於民國八十九年九月八日十六
    時許，偕同另一不知情之丙○○前往桃園縣桃園市○○路二十號遠東百貨公司一
    樓鎮金店櫃，以該信用卡刷卡簽帳消費方式，購買價值新台幣（下同）三萬六
    千七百八十四元之金項鍊一條，並於具收據性質之簽帳單（一式三份）上簽寫「
    澎志偉」署押，表示確認澎志偉有消費該筆交易後，將該簽帳單發卡銀行及特約
    商店存根聯交付櫃人員黃雅琳，足以生損害於澎志偉及發卡銀行，經黃雅琳機
    警向誠泰銀行查詢得知該信用卡係屬偽造，隨即報警查獲，始未得逞，並扣得信
    用卡一張。
二、案經桃園縣警察局桃園分局報請臺灣桃園地方法院檢察署檢察官偵查起訴。
    理  由
一、訊據被告甲○○對右揭時、地與綽號「阿同」成年男子共同持扣案信用卡簽帳消
    費，並於簽帳單偽造「澎志偉」署押之事實，均坦承不諱，惟否認信用卡上「澎
    志偉」署押為其所簽寫。經查，扣案誠泰銀行信用卡（卡號000000000
    0000000號）一張，同一卡號之發卡銀行係台新銀行，而持卡人則為乙○
    ○，乙○○所申領持有之信用卡並無失竊或遺失等情，已據乙○○於警訊時證述
    屬實，核與證人黃雅琳於警訊時證述曾向誠泰銀行查詢得知該銀行並非發卡銀行
    之情節相符，扣案之信用卡係屬偽造，並無疑義；被告持扣案偽造信用卡至桃園
    縣桃園市○○路二十號遠東百貨公司一樓鎮金店簽帳消費，並於簽帳單上偽造「
    澎志偉」署押後，將簽帳單發卡銀行及特約商店收執聯交付黃雅琳之事實，亦為
    被告所不否認，並經證人黃雅琳證述屬實，復有贓物領據一紙及信用卡一張、簽
    帳單一張存卷可佐，被告持扣案信用卡與綽號「阿同」成年男子共同刷卡簽帳消
    費及於簽帳單上填載「澎志偉」署押之事實，至為明確。至被告否認知悉扣案信
    用卡為偽造，及辯稱渠係因「阿同」男子向伊借款二萬元，並交付扣案信用卡要
    伊去刷卡消費，以償還該二萬元之債務，渠並無詐欺意思云云；惟查，扣案信用
    卡雖經查明係屬偽造，已如前述，然並無積極證據足資證明被告於行使（使用）
    之時即明知該信用卡係屬偽造，且衡以其他方式（如拾得遺失物、侵占或竊盜、
    搶奪、強盜等方式）而冒用他人信用卡之情形，亦事所多有，因之，被告辯稱不
    知扣案信用卡係屬偽造之信用卡云云，尚可採信，惟扣案信用卡果為綽號「阿同
    」男子合法持有，「阿同」男子如有購物之需，本可自行簽帳消費，何須以向被
    告先為借款，再將信用卡交由被告簽帳購物抵債之方式為之？此顯不合常情，又
    被告於檢察官偵查時供承「阿同」之真實姓名為「周中立」，則其既明知「阿同
    」為「周中立」，則其自「阿同」收受載明為「澎志偉」之扣案信用卡時，豈會
    不知該信用卡非「阿同」所有？足徵所辯無詐欺之意云云，顯為事後卸責之詞，
    並無可採。至扣案信用卡上「澎志偉」署押究為何人所偽造？檢察官偵查及本院
    審理時，雖均曾送請為筆跡鑑定，然均因送鑑資料不足而無法鑑別筆跡確為被告
    所偽造，有內政部刑事警察局函二份在卷可稽，雖經本院復命被告提出以往書寫
    之字跡供鑑定，然因被告另案在押，且被告供稱其原居住處之房屋因法院查封及
    其原有之文書物品，均已為其父所丟棄，而無留存可供鑑定之物，因之，本件既
    無證據證明信用卡上「澎志偉」署押為被告所簽寫，則被告辯稱非其所寫等語，
    亦非無可採。
二、核被告意圖為自己不法之所有，主觀上並無付款意願，而藉持偽造信用卡簽帳消
    費方式，詐騙遠東百貨公司一樓鎮金店特約商店，使之陷於錯誤而交付財物，經
    警查獲而未得逞，所為係犯刑法第三百三十九條第三項、第一項之詐欺取財未遂
    罪，又被告於具收據性質之簽帳單上偽造「澎志偉」署押，並將發卡銀行及特約
    商店存根聯繳回，表示「澎志偉」已確認該筆交易，足以生損害於「澎志偉」及
    發卡銀行，所為係犯刑法第二百十六條、第二百十條之行使偽造私文書罪，其偽
    造署押為偽造私文書之部分行為，偽造私文書之低度行為，為行使偽造私文書之
    高度行為所吸收，均不另論罪。被告與綽號「阿同」成年男子具犯意聯絡與行為
    分擔，均為共同正犯。所犯詐欺取財未遂罪與行使偽造私文書罪間，有方法、結
    果之牽連關係，應依刑法第五十五條規定，從一重之行使偽造私文書罪處斷。公
    訴人雖未就被告所犯行使偽造私文書罪部分起訴，惟該部分與起訴部分有牽連犯
    裁判上一罪關係，為起訴效力所及，本院自應併予審理。又公訴人起訴犯罪事實
    ，認扣案信用卡上之「澎志偉」署押為被告所偽造，惟訊據被告堅決否認該署押
    為其所偽造，且經本院審理結果，亦無證據可資證明該署押為被告所偽造，就此
    部分原應為被告無罪判決，惟公訴人以此部分與有罪部分有牽連犯裁判上一罪關
    係，爰不另為無罪之諭知。爰審酌被告犯罪之動機、目的、手段，犯罪所生之危
    害，及犯罪後之態度等一切情狀，量處如主文所示之刑。又被告行為後，刑法第
    四十一條於九十年一月十日修正公布，經比較新舊法，以修正後之新法有利於被
    告，應依修正後刑法第四十一條第一項前段，就所宣告之有期徒刑諭知易科罰金
    之折算標準。扣案偽造信用卡一張為共犯「阿同」所有且為犯本罪所用之物，扣
    案簽帳單顧客存根聯一張，為被告因犯罪所得之物，應依刑法第三十八條第一項
    第二、三款規定，分別諭知宣告沒收，至扣案前開簽帳單顧客存根聯上偽造之「
    澎志偉」署押一枚，及簽帳單之銀行存根聯、特約商店存根聯上偽造之「澎志偉
    」署押各一枚，應依刑法第二百十九條規定為沒收之宣告。
據上論斷，應依刑事訴訟法第二百九十九條第一項前段，刑法第二條第一項前段、第
二十八條、第二百十六條、第二百十條、第三百三十九條第三項、第一項、第五十五
條、修正後刑法第四十一條第一項前段、第二百十九條、第三十八條第一項第二款、
第三款，罰金罰鍰提高標準條例第一條前段、第二條，判決如主文。
本案經檢察官鍾和憲到庭執行職務。
中      華      民      國      九十        年      七    月  二十七    日
                                臺灣桃園地方法院刑事第一庭
              法  官    黃  斯  偉
右正本證明與原本無異。
如不服本判決，應於判決送達後十日內向本院提出上訴狀( 應附繕本 )，上訴於
臺灣高等法院。
                                    書記官    薛  淑  玲
中      華      民      國      九十        年      八   月       一    日
附論罪科刑依據之法條：
刑法第二百十六條
行使第二百十條至第二百十五條之文書者，依偽造、變造文書或登載不實事項或使登
載不實事項之規定處斷。
刑法第二百十條
偽造、變造私文書，足以生損害於公眾或他人者，處五年以下有期徒刑。
刑法第三百三十九條：
意圖為自己或第三人不法之所有，以詐術使人將本人或第三人之物交付者，處五年以
下有期徒刑、拘役或科或併科一千元（已提高十倍為一萬元）以下罰金。
以前項方法得財產上不法之利益或使第三人得之者，亦同。
前二項之未遂犯罰之。


司法院資訊處製作；財團法人民間司法改革基金會備份。
